【裁判字號】    95,破抗,18
【裁判日期】    950731
【裁判案由】    宣告破產
【裁判全文】
臺灣高等法院民事裁定                  95年度破抗字第18號
抗  告  人  甲○○
代  理  人  詹順貴律師
            邱琇偵律師
上列抗告人因聲請破產事件，對於中華民國95年2月27日臺灣士
林地方法院95年度破字第9號所為裁定提起抗告，本院裁定如下
：
    主  文
原裁定廢棄。
    理  由
一、抗告人於原法院聲請意旨略以：伊自幼家中負債，唯一弟弟
    罹患血友病，須支出大筆醫療費用，是伊自開始工作，即肩
    負協助償還債務之任務；又遭逢任職公司改組或遷移大陸等
    情況，造成工作不穩定不固定之狀況；嗣雖從事保險業，惟
    仍無固定薪資收入，並須負擔額外之支出，致伊負債不斷增
    加，伊復患有甲狀腺機能亢進症，無法正常工作，收入更形
    減少。又伊於幾年間，陸續向數家銀行辦理信用卡、現金卡
    及貸款，迄今負債約新台幣（下同）558萬元，已無力償還
    ；伊並無不動產，於動產部分僅有裕隆自小客車乙部，惟已
    設定728,640元之動產抵押權予第一商業銀行世貿分行，於
    扣除動產抵押權之設定金額後，已無殘值。茲由伊之親友為
    伊籌措60萬元，以因應破產財團之費用及財團之債務，爰依
    破產法第62條之規定，聲請宣告破產等語。
二、原法院則以抗告人已自承並無財產，由抗告人代理人暫為保
    管之60萬元，係向他人借貸而來，足認本件破產財團實無從
    構成，且如為破產程序之進行，僅徒增抗告人借貸60萬元之
    債務而已，是破產程序之進行已無必要，而駁回抗告人破產
    宣告之聲請。
三、抗告意旨略以：伊之親友共同為伊籌措之60萬元，實際上乃
    伊之姊姊紀佳琪為幫助伊解決目前之債務困境，所贈與伊之
    金錢，係屬伊所有之財產，因擔心部分債權人前來索償，若
    只償還一部分債權人之債權，擔心會遭其他未受償債權人委
    託討債公司，對伊做出威脅、恫嚇等不利之舉動，故未於收
    據上載明此為伊受贈之金錢，是該等資金並非借貸而來，並
    未增加伊之負債，伊確有資金可作為破產財團之費用及財團
    之債務所需，原法院誤認該等資金係借貸而來，實有違誤。
    為此請求廢棄原裁定，並准予宣告破產等語。
四、按破產，對債務人不能清償債務者，宣告之，為破產法第57
    條所明定。又依同法第148條規定之旨趣，除債務人之財產
    不敷清償破產財團之費用及財團之債務外，尚難認無宣告破
    產之實益。是以法院就破產之聲請，應依職權為必要之調查
    ，倘債務人確係毫無財產可構成破產財團，或債務人之財產
    不敷清償破產財團之費用及財團之債務，無從依破產程序清
    理其債務時，始得以無宣告破產之實益，裁定駁回聲請（司
    法院25年院字第1505號解釋、最高法院86年台抗字第479號
    裁定意旨參照)。
五、經查，抗告人主張伊之姊姊紀佳琪贈與伊60萬元，於民國（
    下同）94年12月26日分別自其於華南商業銀行東台北分行及
    內湖分行之存款帳戶中，分別轉出44萬元及16萬元，存入抗
    告人之代理人事務所帳戶內，業經抗告人於本院提出紀佳琪
    之華南商業銀行東台北分行及內湖分行之活期儲蓄存款存摺
    影本、元貞聯合法律事務所之華南商業銀行仁愛路分行綜合
    存款存摺影本為憑；然抗告人於原法院提出之元貞聯合事務
    所94年12月26日收據影本1紙中記載：「茲收到甲○○小姐
    新台幣陸拾萬元整。項目：暫收破產財團之財產。本項費用
    為暫收款，若法院裁定得宣告破產，直接由本所移交給破產
    管理人之指定帳戶，若聲請無效，則返還原籌措資金之親屬
    。此據元貞聯合法律事務所詹順貴律師」（見原法院卷13頁
    ），則抗告人與其姊紀佳琪間就前開60萬元，是否成立抗告
    人所稱附條件贈與之法律關係？乃審酌抗告人是否有足夠之
    財產構成破產財團，以便清償破產財團費用及財團債務之依
    據。雖原法院以抗告人原已自陳並無財產，抗告人代理人暫
    為保管之60萬元，係向他人借貸而來，認定本件破產財團無
    從構成，且如為破產程序之進行，僅徒增抗告人貸借60萬元
    之債務，破產程序之進行已無必要而駁回抗告人宣告破產之
    聲請，固非無據，惟該60萬元既嗣由抗告人於本院主張係其
    姐附有條件之贈與，與抗告人於原法院所主張之負債，容有
    不同，實有依職權傳訊抗告人之姐再加以調查之必要，以為
    本件聲請准、駁之依據。是原法院駁回其破產宣告之聲請，
    容有未洽，抗告意旨指摘原裁定不當，並無不合。另審酌上
    情後，如認不應宣告破產，則應駁回抗告人之聲請，固不待
    言；惟如認應宣告破產，則依破產法第64條、第65條規定，
    法院於宣告破產時應為選任破產管理人、決定申報債權期間
    及第1次債權人會議期日，及公告破產人之債權人應於規定
    期間內向破產管理人申報其債權等必要之處置，該等處置核
    應由原法院為之，自有將本件發回原法院更為妥適處理之必
    要。
據上論結，本件抗告為理由，爰裁定如主文。
中    華    民    國    95    年    7     月    31    日
                  民事第十五庭審判長法  官 黃騰耀
                                    法  官 黃國永
                                    法  官 李媛媛
正本係照原本作成。
本裁定除以適用法規顯有錯誤為理由，並經本院許可外，不得再
抗告。如提起再抗告，應於收受後10日內委任律師為訴訟代理人
向本院提出再抗告狀。並繳納再抗告費新台幣1000元。
中    華    民    國    95    年    8     月    2     日
                                    書記官 秦仲芳


司法院資訊處製作；財團法人民間司法改革基金會備份。
